臺灣高等法院臺中分院民事判決　九十三年度上易字第一六號
　　　上　訴　人　丞楊鋼鐵股份有限公司
　　　法定代理人　甲○○
　　　被　上訴人　達豐鐵材行股份有限公司
　　　法定代理人　丙○○
　　　訴訟代理人　乙○○
右當事人間請求給付貨款事件，上訴人對於民國九十二年十一月二十八日臺灣臺中地
方法院九十一年度訴字第三九六六號第一審判決提起上訴，經本院於九十三年五月十
二日言詞辯論終結，判決如下：
　    主　    文
原判決關於命上訴人給付部分，及該部分假執行之宣告，暨關於訴訟費用之裁判（已
確定部分除外）均廢棄。
右廢棄部分，被上訴人在第一審之訴及假執行之聲請均駁回。
第一（已確定部分除外）、二審訴訟費用，均由被上訴人負擔。
    　事實及理由
一、本件被上訴人主張：
    （一）、上訴人自民國八十九年七月起至九十年十月止，陸續向被上訴人購買鋼
            材多批，約定付款方式為「月結後三十日付款」，惟於交易過程中，上
            訴人常將被上訴人請款金額自行扣除，而僅給付部分貨款予被上訴人，
            經被上訴人結算後，上訴人仍有如附表所示編號二至十二之各筆貨款尚
            未給付，經扣除上訴人於九十一年五月三日以郵寄方式交付之面額新臺
            幣（下同）九萬六千七百元支票票款，上訴人尚欠被上訴人六十一萬五
            千二百八十七元，為此爰依買賣契約之法律關係，訴請上訴人給付貨款
            （原審判決上訴人應給付被上訴人伍拾壹萬捌仟柒佰玖拾伍元，及自九
            十一年十二月十日起至清償日止，按週年利率百分之五計算之利息，並
            駁回被上訴人其餘之請求，被上訴人就其敗訴部分，未據提起上訴）。
    （二）、上訴人雖抗辯如附表編號一、二所示之八十九年七月份及十月份之貨款
            債權，已罹於二年之短期時效而不得請求，並謂其餘各月份之貨款均屬
            瑕疵貨品，或已退回被上訴人，或經被上訴人同意而拋棄，或仍留存於
            上訴人尚待退運等情，惟被上訴人均予以否認：
            (一)就請求權時效而言，兩造間之貨款給付方式為「月結後三十日付款」
              ，上開八十九年七月份及十月份之貨款，結算日為八十九年七月底及
              十月底，上訴人付款日為八十九年八月底及十一月底，被上訴人曾於
              九十一年八月二十日具狀聲請對上訴人核發支付命令而為貨款給付之
              請求，並於請求後六個月內之九十一年十一月二十七日提起本件訴訟
              ，加以上訴人復曾於九十一年五月三日以郵寄方式交付面額為九萬六
              千七百元之支票一紙供為部分貨款給付之用，自係對上開貨款債務為
              承認行為，是上開八十九年七月份及十月份之貨款給付請求權，自未
              罹於商品製造人之二年短期時效期間。按「消滅時效，因左列事由而
              中斷：一請求；二承認；三起訴」、「上訴人所欠被上訴人貨款六萬
              元既以所得佣金三千元抵償其一部分，自係對被上訴人為請求權存在
              之承認，依民法第一百二十九條第一項第二款，被上訴人之請求權消
              滅時效即因而中斷。」民法第一百二十九條第一項、最高法院六十四
              年度台再字第一六四號判例分著有明文、意旨。上訴人既已於九十一
              年五月支付部分所欠貨款予被上訴人，其拋棄時效利益之意思至明，
              故被上訴人對系爭買賣價金之請求權時效自應於該時再重行起算，自
              無時效消滅可言。至上訴人稱「同意因厚度不足２．０金額折為十二
              萬四千七百七十一元．．．餘額由上訴人支付九萬六千七百元，亦有
              轉帳傳票可參」云云，被上訴人否認之。查該筆貨款係九十年八月所
              發生，而被上訴人係於九十一年四月向上訴人購買二萬八千零四十元
              之ＣＲ３６Ｘ３６Ｘ１．２規格鋼管，兩筆交易相距達八月之遠，何
              以上訴人竟能將其混為同一筆帳款計算﹖而被證十之轉帳傳票為上訴
              人所自行製作，其上之金額記載均非兩造已合意之事實，純係上訴人
              臨訟編撰，被上訴人否認之；另被證十二轉帳傳票於被上訴人公司之
              業務員蔡永賢簽名時並未記載「已退回」三個字。
            (二)至上訴人所提出之退貨單上之各筆貨款，被上訴人均已扣除，並未包
              括於本件請求之內，上訴人所為抗辯，均非有據。
            (三)出賣人出賣之標的物有瑕疵時，買受人得依民法第三百五十九條規定
              請求解約或減少價金，如承買人主張解除契約或減少價金時，應俟出
              賣人確認或買受人能證明該出賣之標的物確有出賣人應負瑕疵擔保責
              任之瑕疵後，方得為之。本件上訴人雖通知被上訴人所交付之鐵管有
              「接縫高低」．．．等等之瑕疵，惟均未將該瑕疵品返還被上訴人，
              使被上訴人得以檢查、確認是否有瑕疵及該瑕疵是否可歸責於被上訴
              人，被上訴人於相關之應收帳款明細單上備註「未付待退」，亦係為
              待收受退貨後先確認售出之鐵管是否有瑕疵及是否可歸責於被上訴人
              ，從而被上訴人為此註記，不可逕認為被上訴人已與上訴人合意解除
              買賣契約，上訴人逕指兩造合意解除買賣契約乙情，容有錯誤。另上
              訴人於每次給付貨款時，均自行於被上訴人所寄送之應收帳款明細表
              上自行填載欲扣之貨款金額及明細，被上訴人屢要求上訴人返還其所
              主張之瑕疵貨品以供檢核，然除被上訴人所承認之部分外，上訴人均
              藉故拖延，拒不返還，故上訴人實無權利主張民法第三百五十九條之
              規定。退而言之，如鈞院認為兩造已合意解除買賣契約，則被上訴人
              爰依民事訴訟法第四百四十六條第一項、第二百五十五條第一項第二
              款之規定，追加以民法第一百七十九條不當得利返還請求權為訴訟標
              的。
            (四)於原審履勘現場時，上訴人所提出之瑕疵貨物經證明確非被上訴人所
              販售，自不能令被上訴人負物之瑕疵擔保責任，且被上訴人公司之業
              務員蔡永賢未曾允諾上訴人將任何購自被上訴人之貨品丟棄，因該貨
              品（即鐵管）縱為不良品退貨後，仍得集中以廢鐵出售，尚屬有經濟
              價值之物，斷不可能任意丟棄，是以上訴人所述，難以憑信。
    （三）、綜上所述，爰為答辯聲明，求為判決：(一)上訴駁回。(二)第一、二審訴訟
            費用均由上訴人負擔。
二、被上訴人主張上訴人自八十九年二月間起，陸續向被上訴人訂購如附表所示鋼材
    ，約定付款方式為「月結後三十日付款」，被上訴人業已交付鋼材予上訴人，惟
    其間上訴人如認被上訴人所交付之鋼材有瑕疵者，均以退貨單方式退運予被上訴
    人，上訴人於九十一年五月三日以郵寄方式，交付面額九萬六千七百元支票一紙
    予被上訴人，被上訴人曾於九十一年八月二十日具狀聲請對上訴人聲請核發支付
    命令而為貨款給付之請求，並於九十一年十一月二十七日提起本件訴訟等情，上
    訴人固不加爭執，但以下列諸項置辯：
    （一）、上開各筆交易之各月份貨款請求權為各自獨立存在，其請求權時效起算
            點為各月份之月底，被上訴人遲至九十一年十一月始行起訴請求，則如
            附表所示編號一至三所示之八十九年二月、七月及十月份之貨款債權，
            均已罹於二年之短期時效而不得請求。至上訴人雖有於九十一年五月三
            日郵寄面額九萬六千七百元之支票一紙供為部分貨款給付之用，惟乃係
            對合理之貨款債務為清償，並非就被上訴人所主張如附表所示之全部貨
            款為承認。另因被上訴人出貨予上訴人時，經上訴人檢查常有瑕疵之情
            形，上訴人乃通知被上訴人各該瑕疵狀況，並要求退回被上訴人，則各
            該瑕疵鋼材之買賣契約，自因兩造達成待退協議而告解除，且部分瑕疵
            鋼材業已退回被上訴人，部分則經被上訴人之人員蔡永賢同意而拋棄，
            部分迄今仍留存於上訴人處，尚待被上訴人前來退運，則被上訴人訴請
            上訴人給付各該瑕疵鋼材之貨款，自非有理。
    （二）、原判決附表編號一未在起訴範圍，編號三、六及十二之三、十二之四等
            四部分，原判決認此部分被上訴人之請求非有理由，被上訴人亦未上訴
            ，當已確定。原判決認上訴人敗訴部分，即附表編號二、四、五、七、
            八、九、十、十一及十二之一、十二之二部分：
            (一)附表編號二部分：
              按時效因撤回起訴而視為不中斷者，仍應視為請求權人於提出訴狀
                於法院並經送達之時，已對義務人為履行之請求，如請求權人於法
                定六個月期間內另行起訴者，仍應視為時效於訴狀送達時中斷，然
                究應以訴狀送達時時效尚未完成者為限，否則時效既於訴狀送達前
                已完成，即無復因請求而中斷之可言，最高法院六十二年台上字第
                二二七九號判例參照。
              本件原判決認附表編號二（即銷貨單號Ａ00000000、Ａ0
                0000000，銷貨日為八十九年七月十二日及七月十三日），
                依約貨款給付應為八十九年八月三十日云云，上訴人不能同意，查
                上訴人在原審一再主張兩造間之貨款為月結，被上訴人月底即可彙
                整當月全部貨款向上訴人請求給付，並非被上訴人所謂之月結三十
                日後才請求付款，原判決認上訴人承認月結三十日付款云云，容有
                誤會，則附表編號二之付款日期為八十九年七月三十日，即或是被
                上訴人主張之八十九年八月三十一日，惟其消滅時效完成之日期為
                九十一年八月三十一日，但被上訴人固於九十一年八月二十日具狀
                對上訴人聲請核發支付命令，然該支付命令核發及送達上訴人之日
                期卻已係九十一年九月六日（業經鈞院調卷查明），其時效業已完
                成，依上開判例可認已無復因請求而中斷之可言，是原判決認九十
                一年八月二十日即已生請求效力云云，自有違誤。從而原判決附表
                編號二部分，合計十三萬七千二百零二元部分，已罹時效，爰再為
                時效抗辯。
            (二)其餘部分：
              被上訴人所提附表上其餘各筆貨品，均經上訴人於收受後發現瑕疵
                ，向被上訴人表示退貨，被上訴人在收到退貨通知後，亦在相關應
                收帳款明細表上備註欄註記「未付待退」，並將應收帳款明細表寄
                給上訴人以資核對，證人葉家郡於鈞院訊問時亦供證：「（出貨後
                貨有瑕疵）業務須到現場看，經客戶同意後，業務寫退貨單送給主
                管看，收到退貨單之後，再去把貨物載回來，公司就以『待退』名
                義處理。」而被上訴人在原審提出之相關應收帳款明細表上備註欄
                亦均載明「未付待退」，可見被上訴人業務均已看過，且被上訴人
                業已同意以退貨處理，並以待退名義處理，即被上訴人訴訟代理人
                亦自認：被上訴人請求的是「待退未退」的貨品部分，因上訴人無
                法給付貨品，故以金錢請求，不是請求貨款云云，益明兩造確已合
                意解除各該筆鋼品買賣，要屬無疑，則買賣契約既已不存在，被上
                訴人依買賣之法律關係請求上訴人給付貨款，即無理由，原判決不
                察，遽為判決，當有違誤。茲就相關之退貨證據，說明如次：
                (1)附表編號四部分，銷貨單號載為Ａ00000000，數量載為
                  １０３支，惟被上訴人在原審所提應收帳款明細表、送貨單等資
                  料中，其中送貨單上已註明：四邊有菱形現象，接縫處對角邊有
                  割人現象，可見上訴人已告知被上訴人瑕疵，表示退貨，且其內
                  亦含有一張傳真函，上載：１１／１５出貨單號Ａ000000
                  00，６０Ｘ６０Ｘ１．８Ｘ２０Ｘ１０３支，外徑已呈菱形
                  狀，沒有正方，已由蔡先生（按即被上訴人之業務員蔡永賢）帶
                  回不良品研議等語，此張傳真既係由被上訴人於原審所提出，自
                  屬真實；再被上訴人提出並寄達上訴人之該月份（八十九年十一
                  月）應收帳款明細表，亦明載該筆未付待退，計２１８４０，應
                  收帳款總計亦載明２１、８４０元，足見兩造已合意解除本筆買
                  賣甚明，何況系爭貨品不良品部分，已由被上訴人帶回研議，卻
                  仍向上訴人要索全部貨款，豈有理由﹖原判決不究其實，徒引被
                  上訴人員工謝洲平所為鋼材捆紮束帶之鐵扣非其公司之物云云，
                  即認上訴人應支付此筆貨款，自非有理。
                (2)附表編號五部分，銷貨單號Ａ00000000，二筆鋼品，一
                  筆６００支、一筆３１５支，共５４、３９９元，上述二筆鋼品
                  亦均有「接縫高低」等瑕疵，經上訴人通知被上訴人後，被上訴
                  人在其當月（八十九年十二月），並提出於原審法院之應收帳款
                  明細表上備註欄證明待退接縫高低，合計５４３９９及應收帳款
                  總計欄註明：５４３９９（待退）字樣，再送上訴人請求其餘該
                  月貨款，足見兩造確已合意解除本件買賣契約亦明。
                (3)附表編號七，銷貨單號Ａ00000000，原送貨５８８支，
                  其中有接縫處會割人之瑕疵２９４支，上訴人收貨後通知被上訴
                  人，被上訴人於當月（九十年四月底）之應收帳款明細表上註明
                  「接縫處會割人２９４支」待退，再以之向上訴人請求其餘貨款
                  ，有該明細表可查，是兩造就此部分已合意解除要屬無疑，而上
                  訴人亦已全部退回被上訴人，此觀被上訴人只請求２９４支其中
                  之１９６支已明。
                (4)附表編號八部分，銷貨單號Ａ00000000，原送貨１、０
                  ８４支，上訴人於九十年七月五日即傳真被上訴人載明：接縫處
                  對角會割人現象，被上訴人在該傳真上註明退１３９支，再退１
                  ７７支，足見被上訴人已同意上訴人退貨，兩造就此部分買賣契
                  約亦已合意解除。
                (5)附表編號九部分，銷貨單號Ｚ000000000筆及銷貨單號
                  Ｚ000000000筆，依被上訴人在原審所提之當月（九十
                  年七月份）應收帳款明細表所載，其在備註欄已分別註明「不良
                  品６００支」、「不良品３００支」、「寬度只有１．３」並註
                  明待退回，是兩造亦有解除契約之合意，何況編號九之一不良品
                  為６００支，已見前述，被上訴人只要求４２１支，可見彼確已
                  同意退貨屬實。
                (6)附表編號十之二、十之三，銷貨單號Ａ00000000及Ａ0
                  0000000，依被上訴人在原審所提當月（九十年八月）之
                  應收帳款明細表備註欄上載明「凹管１６支」、「不良品１００
                  支」，是兩造亦有解約之合意。
                (7)編號十一，銷貨單號為Ａ00000000，依被上訴人在原審
                  所提當月（九十年九月）應收帳款明細表，應收帳款總計欄已註
                  明雞爪痕待退，另頁應收帳款明細表亦註明「不良品３１２支」
                  （接縫水溝雞爪痕２５６９９），可見兩造均同意不良品，且合
                  意解約。
              被上訴人認如已合意解除，乃依民事訴訟規定追加民法第一百七十
                九條不當得利返還請求權為標的云云，因不符民事訴訟法第二百五
                十五條第一項第二至六款情形，上訴人已具狀表示不能同意，且不
                當得利請求權係請求不法利得之返還，被上訴人應先證明究有何得
                利，及得利若干，不能以其出賣之賣價作為利得，更何況當事人不
                得提出新攻擊或防禦方法，民事訴訟法第四百四十七條第一項定有
                明文，本件被上訴人之不當得利主張，顯屬新攻擊方法，被上訴人
                又未釋明有但書情形，依上開規定自不得提出。
              退萬步言，若鈞院認無合意解除問題，則就以下二筆鋼品所為之抗
                辯為：
                (1)附表編號十第一筆，銷貨單號為Ａ00000000號部分：查
                  本件依被上訴人在原審所提當月即九十年八月份應收帳款明細表
                  已載明厚度不足２．０厚，故九十年八月底結帳時，均未列入帳
                  款中，因被上訴人均不來處理，至九十一年四月間，被上訴人派
                  業務員蔡永賢來上訴人處核算，同意因厚度不足２．０，金額折
                  為１２４、７７１元，再扣除被上訴人當日（即九十一年四月二
                  十日）向上訴人訂購之CR36x36x1.2規格之鋼管計價２８、０４
                  ０元，有被上訴人之採購單、上訴人之出貨單及請款明細可證，
                  被上訴人再折讓３１元，餘額由上訴人支付９６、７００元，亦
                  有轉帳傳票可參，此筆亦是被上訴人於九十二年一月二十七日準
                  備書狀所稱，上訴人於九十一年五月三日以票號四八三五四０號
                  ，發票日九十一年四月三十日，面額九萬六千七百元支票支付被
                  上訴人貨款之情形，被上訴人明知係支付該筆貨款，卻故指為承
                  認部分貨款之憑證，自非事實，原判決以轉帳傳票為上訴人單方
                  製作，無被上訴人同意扣款折讓之記載，竟准許全部貨款之請求
                  ，自有未洽；且退萬步言，上開扣款縱係上訴人單方所為，惟被
                  上訴人亦已承認上訴人於九十一年五月三日清償其中之九萬六千
                  七百元，卻未予扣除，另被上訴人向上訴人購貨２８、０４０元
                  ，亦為其所自承，卻未提出任何清償之證明，此筆上訴人亦得主
                  張抵銷，爰亦為抵銷之抗辯。
                (2)又附表編號十二部分之四筆貨品，分別為：
　　　　　　　　　(甲)九十年十月十七日之銷貨單號Ａ00000000之貨品，原
　　　　　　　　　　數量１２３５支，被上訴人稱只退８３０不足４０５，要求給
　　　　　　　　　　付該４０５支貨款３３、３６０元。
　　　　　　　　　(乙)九十年九月二十一日之銷貨單號Ａ00000000之貨品，
　　　　　　　　　　數量１９８支，貨款９８４９元。
　　　　　　　　　(丙)八十九年二月二十九日之銷貨單號Ａ00000000之貨品
　　　　　　　　　　，數量３００支，貨款３７、９８３元。
　　　　　　　　　(丁)八十九年二月二十九日之銷貨單號Ａ00000000之貨品
　　　　　　　　　　，數量１００支，貨款１２、５４０元。
                  (戊)查前述四筆貨品，依被上訴人所提應收帳款明細表所載，其上
                    載此四筆貨品均已退回，其中第１筆之九十年十月十七日亦由
                    被上訴人註明：只退８３０支欠３３、３６０（元），十一月
                    退回，而所記載退回四筆共扣１６６、８３７元，並折讓１６
                    ８元，與被上訴人該月份應收帳款明細表應收帳款總計欄亦載
                    明尾數折讓１６８元，暨上訴人在原審所提該月份（即九十年
                    十月三十日）轉帳傳票所載折讓１６８（元），已退回１６６
                    、８３７（元）均相符合，該轉帳傳票並經被上訴人之業務員
                    蔡永賢簽名「達豐蔡」表示核算同意，有該傳票可稽，自是該
                    四筆貨品亦均已退回，即被上訴人亦已自認上述轉帳傳票上蔡
                    永賢之簽名為真正，雖其否認其中「已退回」三字非其所記載
                    ，此部分上訴人否認之，且依買賣之會計原理原則，借方為買
                    入部分，貸方則為支付部分，則１６６８３７元列入貸方，如
                    非已付款、折讓，自係銷貨退回部分，被上訴人之業務既已於
                    轉帳傳票上簽名，自係承認銷貨退回，要屬無疑。
    （三）、綜上，本件被上訴人之請求應無理由，爰為上訴聲明，求為判決：(一)原
            判決不利上訴人部分廢棄。(二)右開廢棄部分，駁回被上訴人在第一審之
            訴及假執行之聲請。(三)訴訟費用由被上訴人負擔。
三、被上訴人主張上訴人自八十九年二月間起，陸續向被上訴人訂購如附表所示鋼材
    ，約定付款方式為「月結後三十日付款」，被上訴人業已交付鋼材予上訴人，惟
    其間上訴人如認被上訴人所交付之鋼材有瑕疵者，均以退貨單方式退運予被上訴
    人，上訴人於九十一年五月三日以郵寄方式，交付面額九萬六千七百元支票一紙
    予被上訴人，被上訴人曾於九十一年八月二十日具狀聲請對上訴人聲請核發支付
    命令而為貨款給付之請求，並於九十一年十一月二十七日提起本件訴訟等情，上
    訴人並不加爭執，復有兩造分別提出應收帳款明細表、退貨單、轉帳傳票及貨品
    瑕疵傳真通知單等件影本在卷可證，則此部分之事實，自堪信為真實。
四、當事人爭點的論斷：經查如附表編號一（銷貨單號Ａ00000000）所示部
    分，其銷貨日為八十九年二月二十六日，原即未列入被上訴人本件請求之範圍，
    編號三、六及十二之三、十二之四等四部分，原判決認此部分被上訴人之請求非
    有理由，被上訴人亦未上訴，則本院就各該部分，即無庸加以審究，自屬當然。
    又本件所應審究者，當在：(一)如附表編號二部分，被上訴人之請求權是否業已時
    效消滅﹖(二)附表其餘部分（即編號四、五、七、八、九、十、十一及十二之一、
    十二之二部分），兩造是否有解除該部分買賣契約之合意而已，茲分述如下：
    （一）、如附表編號二部分：
            (一)按買受人對於出賣人，有交付約定價金及受領標的物之義務，民法第
              三百六十七條定有明文；又民法第一百二十七條第八款規定：左列各
              款請求權，因二年間不行使而消滅：商人、製造人、手工業人所供給
              之商品及產物之代價。次按消滅時效自請求權可行使時起算，民法第
              一百二十八條定有明文。所謂請求權可行使時，乃指權利人得行使請
              求權，在法律上無障礙時之狀態而言，另契約當事人請求給付報酬之
              時間，與其得請求給付報酬之時間，意義並不相同，在計算消滅時效
              是否完成，更有其相異之處，如請求權定有清償期者，依民法第一百
              二十八條之規定，其消滅時效應自期限屆滿時起算，最高法院二十八
              年度台上字第六０五號著有判例、九十一年度台上字第一九六０號、
              第七五一號著有判決要旨足資參照。另時效因撤回起訴而視為不中斷
              者，仍應視為請求權人於提出訴狀於法院並經送達之時，已對義務人
              為履行之請求，如請求權人於法定六個月期間內另行起訴者，仍應視
              為時效於訴狀送達時中斷，然究應以訴狀送達時，時效尚未完成者為
              限，否則時效既於訴狀送達前已完成，即無復因請求而中斷之可言，
              最高法院六十二年度台上字第二二七九號著有判例要旨足資參照。
            (二)經查如附表編號二（即銷貨單號Ａ00000000、Ａ00000
              000，銷貨日為八十九年七月十二日及七月十三日）部分，依民法
              第一百二十七條第八款之規定，其時效請求權為二年；又此部分之貨
              款，依約應於八十九年八月三十日為給付，則其貨款請求權消滅時效
              完成之日期為九十一年八月三十日，要可認定，而被上訴人固於九十
              一年八月二十日具狀向原法院聲請對上訴人聲請核發支付命令，然該
              支付命令及繕本送達於上訴人之日期係九十一年九月六日，此有本院
              所調閱原審九十一年度訴字第三七九四號給付貨款案卷內之送達證明
              可稽，顯然被上訴人就此部分之貨款請求權時效業已完成，自可認定
              ，揆諸上開說明，可認被上訴人此部分之貨款請求權已無復因請求而
              中斷之可言，則上訴人就此部分之貨款合計十三萬七千二百零二元部
              分，已為時效抗辯而拒絕給付，自屬有理由。從而被上訴人請求上訴
              人給付此部分之貨款合計十三萬七千二百零二元，為無理由，尚難准
              許。
            (三)至上訴人於九十一年五月三日以郵寄交付被上訴人面額九萬六千七百
              元之支票，係給付如附表編號十之一所示之貨款，其理由詳如後(二)之
              所述，即上訴人亦表明其給付該筆款項，並非承認被上訴人所主張
              之全部貨款請求權存在，因此，此部分貨款之支付，仍不影響被上訴
              人就如附表編號二所示部分之貨款請求權業已罹於時效之結果，併予
              敘明。
    （二）、如附表編號四、五、七、八、九、十之二、十之三、十一及十二之一、
            十二之二部分：
            (一)被上訴人所提附表上右述其餘各筆貨品，均經上訴人於收受後發現瑕
              疵，向被上訴人表示退貨，被上訴人在收到退貨通知後，亦在相關應
              收帳款明細表上備註欄註記「未付待退」，並將應收帳款明細表寄給
              上訴人以資核對，此觀：
              附表編號四部分，銷貨單號載為Ａ00000000，數量載為１
                ０３支，惟被上訴人在原審所提應收帳款明細表、送貨單等資料中
                ，其中送貨單上已註明：四邊有菱形現象，接縫處對角邊有割人現
                象，可見上訴人已告知被上訴人瑕疵，表示退貨，且其內亦含有一
                張傳真函，上載：１１／１５出貨單號Ａ00000000，６０
                Ｘ６０Ｘ１．８Ｘ２０Ｘ１０３支，外徑已呈菱形狀，沒有正方
                ，已由蔡先生（按即被上訴人之業務員蔡永賢）帶回不良品研議等
                語，此張傳真既係由被上訴人於原審所提出，自屬真實；再被上訴
                人提出並寄達上訴人之該月份（八十九年十一月）應收帳款明細表
                ，亦明載該筆未付待退，計２１８４０，應收帳款總計亦載明２１
                、８４０元。
              附表編號五部分，銷貨單號Ａ00000000，二筆鋼品，一筆
                ６００支、一筆３１５支，共５４、３９９元，上述二筆鋼品亦均
                有「接縫高低」等瑕疵，經上訴人通知被上訴人後，被上訴人在其
                當月（八十九年十二月），並提出於原審法院之應收帳款明細表上
                備註欄證明待退接縫高低，合計５４３９９及應收帳款總計欄註明
                ：５４３９９（待退）字樣，再送上訴人請求其餘該月貨款。
              附表編號七部分，銷貨單號Ａ00000000，原送貨５８８支
                ，其中有接縫處會割人之瑕疵２９４支，上訴人收貨後通知被上訴
                人，被上訴人於當月（九十年四月底）之應收帳款明細表上註明「
                接縫處會割人２９４支」待退，再以之向上訴人請求其餘貨款，有
                該明細表可查。
              附表編號八部分，銷貨單號Ａ00000000，原送貨１、０８
                ４支，上訴人於九十年七月五日即傳真被上訴人載明：接縫處對角
                會割人現象，被上訴人在該傳真上註明退１３９支，再退１７７支
                。
              附表編號九部分，銷貨單號Ｚ000000000筆及銷貨單號Ｚ
                000000000筆，依被上訴人在原審所提之當月（九十年七
                月份）應收帳款明細表所載，其在備註欄已分別註明「不良品６０
                ０支」、「不良品３００支」、「寬度只有１．３」，並註明待退
                回。
              附表編號十之二、十之三部分，銷貨單號Ａ00000000及Ａ
                00000000，依被上訴人在原審所提當月（九十年八月）之
                應收帳款明細表備註欄上載明「凹管１６支」、「不良品１００支
                」。
              附表編號十一部分，銷貨單號為Ａ00000000，依被上訴人
                在原審所提當月（九十年九月）應收帳款明細表，應收帳款總計欄
                已註明雞爪痕待退，另頁應收帳款明細表亦註明「不良品３１２支
                」（接縫水溝雞爪痕２５６９９）。
              附表編號十二之一、十二之二部分，分別為：
                (1)九十年十月十七日之銷貨單號Ａ00000000之貨品，原數
                  量１、２３５支，被上訴人稱只退８３０不足４０５，要求給付
                  該４０５支貨款３３、３６０元。
                (2)九十年九月二十一日之銷貨單號Ａ00000000之貨品，數
                  量１９８支，貨款９８４９元。
                (3)查前述二筆貨品，依被上訴人所提應收帳款明細表所載，其上記
                  載此二筆貨品均已退回，其中第１筆之九十年十月十七日亦由被
                  上訴人註明：只退８３０支欠３３、３６０（元），十一月退回
                  ，而所記載退回四筆（即附表編號十二之一、十二之二部分，連
                  同原審判決被上訴人敗訴而未上訴之十二之三、十二之四部分，
                  合計四筆）共扣１６６、８３７元，並折讓１６８元，與被上訴
                  人該月份應收帳款明細表應收帳款總計欄亦載明尾數折讓１６８
                  元，暨上訴人在原審所提該月份（即九十年十月三十日）轉帳傳
                  票所載折讓１６８（元），已退回１６６、８３７（元）均相符
                  合，該轉帳傳票並經被上訴人之業務員蔡永賢簽名「達豐蔡」表
                  示核算同意，有該傳票可稽，又原審經法官提示該部分應收帳款
                  明細表第二頁（即原審卷第七十一頁）訊問證人即被上訴人公司
                  之會計陳香華，陳香華亦證稱：「手寫的部分，退八三０支部分
                  及欠三三三六０十一月退回等字，是我們公司寫的．．．」等語
                  （見原審卷第七十八頁）。
              前述部分，被上訴人之應收帳款明細表上已註明「接縫處會割人
                ２９４支」待退，惟被上訴人只請求２９４支其中之１９６支之貨
                款，而前述部分，即就附表編號九之一部分之不良品為６００支
                ，但被上訴人只請求４２１支之貨款，觀諸附表編號七、九之一即
                明，足見被上訴人就此部分當已有同意退貨無訛；再者，證人即曾
                在被上訴人公司任職出貨之葉家郡於本院證稱：「（出貨後貨有瑕
                疵）業務須到現場看，經客戶同意後，業務寫退貨單送給主管看，
                收到退貨單之後，再去把貨物載回來，公司就以『待退』名義處理
                。」（見本院卷第六十九頁），稽諸被上訴人在原審提出之相關應
                收帳款明細表上備註欄亦均載明「未付待退」，可見被上訴人業務
                均已看過，且被上訴人業已同意以退貨處理，並以待退名義處理，
                即被上訴人之訴訟代理人於本院亦自認：被上訴人請求的是「待退
                未退」的貨品部分，因上訴人無法給付貨品，故以金錢請求，不是
                請求貨款等情（見本院卷第七十一頁），益明兩造就上揭部分，確
                已合意解除各該筆鋼品買賣，要屬無疑，則買賣契約既已不存在，
                被上訴人依買賣之法律關係請求上訴人給付貨款，即無理由。
              至於附表編號十之一部分，上訴人抗辯稱兩造業已合意解除該部分
                之買賣契約乙節，未據提出事證以供審酌，固不足取，但上訴人另
                抗辯稱附表編號十第一筆，銷貨單號為Ａ00000000號部分
                ，依被上訴人在原審所提當月即九十年八月份應收帳款明細表已載
                明厚度不足２．０厚，故九十年八月底結帳時，均未列入帳款中，
                至九十一年四月間，被上訴人之業務員蔡永賢來上訴人處核算，同
                意因厚度不足２．０，金額折為１２４、７７１元，再扣除被上訴
                人當日（即九十一年四月二十日）向上訴人訂購之ＣＲ３６Ｘ３６
                Ｘ１．２規格之鋼管計價２８、０４０元，被上訴人再折讓３１元
                ，餘額由上訴人支付９６、７００元，此筆款項亦是被上訴人於九
                十二年一月二十七日準備書狀所稱，上訴人於九十一年五月三日以
                票號四八三五四０號，發票日九十一年四月三十日，面額九萬六千
                七百元支票支付被上訴人貨款之情形，有被上訴人之採購單、上訴
                人之出貨單、請款明細及轉帳傳票等件影本存卷可參，稽諸被上訴
                人對於確有收受該筆九萬六千七百元款項之事實，既不加爭執等情
                ，足認此部分之貨款，已由兩造會算並由上訴人支付完畢，則被上
                訴人就該部分再為貨款之請求，尚有未洽，自難准許。
五、綜上所述，上訴人抗辯稱如附表編號二部分，被上訴人之貨款請求權已罹於時效
    而消滅，上訴人自得援引時效抗辯而拒絕給付，至附表編號四、五、七、八、九
    、十之二、十之三、十一及十二之一、十二之二部分，兩造業已合意解除該部分
    買賣契約等情，為可採信；另如附表編號十之一部分，上訴人抗辯兩造已合意解
    除買賣契約乙節，固不足採，但上訴人抗辯該部分之貨款，已由兩造會算並由上
    訴人支付完畢諸語，尚堪採信，則被上訴人本於買賣契約之法律關係，請求上訴
    人給付如附表編號二、四、五、七、八、九、十、十一、十二之一及十二之二所
    示，合計伍拾壹萬捌仟柒佰玖拾伍元，及法定遲延利息，即非有據，應予駁回。
    該部分假執行之聲請，亦失所依據，應併予駁回。原審就右開部分，判命上訴人
    應如數給付，並為假執行之宣告，自有未洽。上訴意旨指摘原判決該部分不當，
    求予廢棄改判，為有理由，應由本院將原判決該部分予以廢棄，改判如主文第二
    項所示。
六、本件事證已臻明確，兩造其餘攻擊防禦方法與舉證，核與判決結果無影響，爰不
    逐一論述，附此敘明。又被上訴人另主張追加不當得利法律關係部分，另以裁定
    駁回，併予敘明。
七、據上論結，本件上訴為有理由，依民事訴訟法第四百五十條、第七十八條，判決
    如主文。
中　　　華　　　民　　　國　　九十三　　年　　　五　　　月　　二十六　　日
~B1民事第一庭審判長法　官　林陳松
~B2　　　　　　　　法　官　王重吉
~B3　　　　　　　　法　官　李寶堂
右為正本係照原本作成。
不得上訴。
~B 　 　　　　　　書記官　廖次芬
中　　　華　　　民　　　國　　九十三　　年　　　五　　　月　　二十六　　日
　　　　　　　　　　　　　　　　　　　　　　　　　　　　　　　　　　　　Ｙ
